臺灣高等法院高雄分院民事判決　九十年度重訴字第五十五號
　　　原　　　告　丙○○
　　　被　　　告　甲○○
右當事人間請求損害賠償事件，原告提起刑事附帶民事訴訟，經本院刑事庭裁定移送
，本院判決如左：
      主      文
被告應給付原告新台幣壹仟肆佰壹拾肆萬伍仟肆佰柒拾陸元，及自民國九十年十月五
日起至清償日止，按年息百分之五計算之利息。
訴訟費用由被告負擔。
本判決於原告以新台幣肆佰柒拾壹萬元為被告供擔保後，得為假執行。
      事實及理由
一、被告未於言詞辯論期日到場，核無民事訴訟法第三百八十六條各款所列情形，爰
    依原告之聲請，由其一造辯論而為判決。
二、按訴狀送達後，原告不得將原訴變更或追加他訴，但擴張或減縮應受判決事項之
    聲明者，不在此限，民事訴訟法第二百五十五條第一項第三款定有明文。本件原
    告起訴時請求被告應給付新台幣（下同）二千二百七十二萬零五百四十一元，嗣
    請求給付一千四百一十四萬五千四百七十六元，核其所為係屬減縮應受判決事項
    之聲明，合乎前開規定，先此明。
三、原告主張：被告係伸宇企業有限公司（以下稱伸宇公司）之負責人，自民國八十
    七年間起，即以至中國大陸作生意為由，陸續向原告借款週轉，嗣於八十八年七
　　、八月間，被告因遭友人乙○○積欠四百餘萬元未按時清償，又遭其他客戶倒帳
　　三百餘萬元，致使伸宇公司支票帳戶內已無足夠之存款足以清償支付簽發予他人
　　之支票票款，而明知自己已無清償能力，竟仍基於意圖為自己不法所有之概括犯
　　意，自八十八年十月廿日起，至八十九年一月廿日止，經不知情之乙○○同意後
　　，由乙○○在如附表所示之票號、付款人均為第一商業銀行華江分行、立帳戶人
　　為伸宇公司、帳號為○三九五六七號之支票上，以乙○○名義為發票人填載如附
　　表所示之發票日、金額而簽發如附表所示之支票共十八張，分八次連續在原告住
　　處，向原告詐稱前開支票係客戶交付貨款之客票，被告為取信於原告並在前開支
　　票上背書，使原告陷於錯誤，誤信上開支票確為被告生意往來取得之客票且經被
　　告背書負擔清償責任乃同意支付款項，而以此方法先後持向原告分別詐得如附表
　　所示之金額，計一千四百十四萬五千四百七十六元。計至票載發票日止，被告連
　　同本金及利息，共積欠一千四百八十七萬五千七百元未清償。嗣於前開支票票載
　　發票日原告分別持以向銀行提示時，因「簽章不符」而退票，乃發現該等支票立
　　帳人均為伸宇公司，而非乙○○，始知受騙。被告之刑事責任，經伊提出自訴後
　　，業經法院依詐欺罪判處有期徒刑一年四月確定。爰依侵權行為之法律關係，求
　　為命被告給付一千四百十四萬五千四百七十六元及法定遲延利息，並願供擔保為
　　假執行宣告之判決等語。被告則未到場亦未提出任何書狀為聲明或陳述。
四、原告主張被告自八十八年十月間起，陸續以附表所示之支票向其調借款項，致伊
    共計交付一千四百十四萬五千四百七十六元之事實，業據其提出乙○○所簽發之
　　支票及退票理由單影本各十八紙為證（附刑事卷），且為被告於刑事庭調查中所
　　承認，亦經本院依職權調取本院九十年度上訴字第一四一九號偽造有價證券等案
　　全卷查明屬實，而被告經合法通知後未於言詞辯論期日到場，亦未提出書狀就此
　　有所爭執，則原告此部分主張之事實，可堪認為真實。而被告雖於刑事庭中抗辯
　　其並無詐欺意思，係因借款時未預料後來遭其他客戶倒帳，以致無法清償借款而
　　不能取回支票云云，但其在臺灣高雄地方法院刑事庭於九十年一月十八日訊問時
　　自承：因當時公司存款已不足清償客戶帳款，才以乙○○名義簽發支票向自訴人
    借款，及乙○○係因積欠被告四百餘萬元無力清償，才同意將其所有之支票交付
　　被告使用等語。由此足認被告於持前開支票向原告借款時，除明知自己無清償能
　　力外，亦明知乙○○非但無清償能力，亦無為其擔負清償借款之意。況被告上開
　　行為，經刑事庭審理結果，亦認定有詐欺情事，而判處有期徒刑一年四月確定，
　　有本院九十年度上訴字第一四一九號刑事判決在卷可參。原告主張被告以詐欺使
　　原告陷於錯誤，而交付金錢予被告，自屬故意不法侵害原告之權利，應可採信。
五、按因故意或過失，不法侵害他人之權利者，負損害賠償責任，民法第一百八十四
    條第一項前段定有明文。本件被告既因詐欺故意不法侵害原告，致原告交付金錢
    ，原告所受之損害核與被告之不法侵害行為有相當因果關係，從而，原告依侵權
    行為之法律關係，請求被告給付一千四百十四萬五千四百七十六元，及自起訴狀
    繕本送達翌日即九十年十月五日起至清償日止，按年息百分之五計算之法定遲延
    利息，為有理由，應予准許。又原告陳明願供擔保，請准宣告假執行，經核與法
    律規定相符，爰酌定相當之擔保金額併准許之。
六、據上論結：本件原告之訴為有理由，依民事訴訟法第三百八十五條第一項前段、
　　第七十八條、第三百九十條第二項，判決如主文。
中　　　華　　　民　　　國　　九十一　　年　　　四　　　月　　　九　　　日
                                      臺灣高等法院高雄分院民事第六庭
~B1審判長法官　許明進
~B2法　　　官　謝肅珍
~B3法　　　官　黃清江
右為正本係照原本作成。
如對本判決上訴，須於判決送達後二十日內向本院提出上訴狀，其未表明上訴理由者
，應於上訴後二十日內向本院提出上訴理由書（均須按他造當事人之人數附繕本）。
上訴時應提出委任律師或具有律師資格之人之委任狀，並依附註條文規定辦理。
中　　　華　　　民　　　國　　九十一　　年　　　四　　　月　　　十一　　日
~B法院書記官　陳金卿
附註：
民事訴訟法第四百六十六條之一：
對於第二審判決上訴，上訴人應委任律師為訴訟代理人，但上訴人或其法定代理人具
有律師資格者，不在此限。
上訴人之配偶、三親等內之血親、二親等內之姻親，或上訴人為法人、中央或地方機
關時，其所屬專任人員具有律師資格並經法院認為適當者，亦得為第三審訴訟代理人。
第一項但書及第二項情形，應於提起上訴或委任時釋明之。
附表：
┌──────┬───────────┬────────┬───────┐
│  票    號  │票面金額（新臺幣）    │  發  票  日    │  借款金額    │
├──────┼───────────┼────────┼───────┤
│  MA0000000 │950000元              │  89.01.31      │  891290元    │
├──────┼───────────┼────────┼───────┤
│  MA0000000 │950000元              │  89.01.31      │  898130元    │
├──────┼───────────┼────────┼───────┤
│  MA0000000 │850000元              │  89.01.31      │  797470元    │
├──────┼───────────┼────────┼───────┤
│  MA0000000 │850000元              │  89.01.31      │  806140元    │
├──────┼───────────┼────────┼───────┤
│  MA0000000 │900000元              │  89.02.20      │  850320元    │
├──────┼───────────┼────────┼───────┤
│  MA0000000 │850000元              │  89.02.20      │  808180元    │
├──────┼───────────┼────────┼───────┤
│  MA0000000 │873000元              │  89.02.20      │  824810元    │
├──────┼───────────┼────────┼───────┤
│  MA0000000 │850000元              │  89.02.20      │  808180元    │
├──────┼───────────┼────────┼───────┤
│  MA0000000 │782000元              │  89.02.29      │  748687元    │
├──────┼───────────┼────────┼───────┤
│  MA0000000 │568700元              │  89.02.29      │  555052元    │
├──────┼───────────┼────────┼───────┤
│  MA0000000 │836000元              │  89.02.29      │  800387元    │
├──────┼───────────┼────────┼───────┤
│  MA0000000 │800000元              │  89.02.29      │  765920元    │
├──────┼───────────┼────────┼───────┤
│  MA0000000 │850000元              │  89.03.20      │  811240元    │
├──────┼───────────┼────────┼───────┤
│  MA0000000 │850000元              │  89.03.20      │  811240元    │
├──────┼───────────┼────────┼───────┤
│  MA0000000 │836000元              │  89.03.31      │  792361元    │
├──────┼───────────┼────────┼───────┤
│  MA0000000 │850000元              │  89.03.31      │  813790元    │
├──────┼───────────┼────────┼───────┤
│  MA0000000 │863000元              │  89.03.31      │  826237元    │
├──────┼───────────┼────────┼───────┤
│  MA0000000 │567000元              │  89.04.20      │  536042元    │
├──────┼───────────┴────────┴───────┤
│  合    計  │00000000元                                 00000000元   │
└──────┴────────────────────────────┘
　　　　　　　　　　　　　　　　　　　　　　　　　　　　　　　　　　　　Ｑ
